【裁判字號】    97,易,2368
【裁判日期】    970829
【裁判案由】    業務侵占等
【裁判全文】
臺灣臺北地方法院刑事判決              97年度易字第2368號
公  訴  人  臺灣臺北地方法院檢察署檢察官
被      告  甲○○
上列被告因業務侵占案件，經檢察官提起公訴（97年度偵字第73
61號），本院合議庭依被告於準備程序進行中為有罪陳述，裁定
由受命法官獨任進行簡式審判程序審理，判決如下：
    主  文
甲○○意圖為自己不法之所有，而侵占對於業務上所持有之物，
處有期徒刑柒月。又從事業務之人，明知為不實之事項，而登載
於其業務上作成之文書，足以生損害於他人，處拘役參拾日，如
易科罰金，以新臺幣壹仟元折算壹日。
    事  實
一、甲○○係乙○○在臺北市松山區○○○路○段123巷9號所經
    營「御品賞味屋」之店員，負責整貨、收銀及製作記帳單，
    係從事業務之人。竟意圖為自己不法所有，於民國97年2月2
    3日至同年月25日止如附表所示時間，在業務上所製作之記
    帳單刪減顧客實際消費之金額，而以此不實之事項登載於該
    記帳單，並侵占其業務上所持有如附表所示顧客實際消費金
    額與記帳單所載金額間之差額現金新臺幣（下同）2,585 餘
    元（起訴書誤載為2,785餘元），足以生損害於乙○○。嗣
    乙○○調閱店內監視錄影帶及核對記帳單察覺有異，始報警
    循線查悉上情。
二、案經乙○○訴由臺北市政府警察局松山分局報請臺灣臺北地
    方法院檢察署檢察官偵查起訴，嗣經本院合議庭裁定以簡式
    審判程序審理。
    理  由
一、訊據被告甲○○就上開犯罪事實坦承不諱，核與證人即告訴
    人乙○○所證各節相符，復有監視錄影機翻攝照片、勘驗筆
    錄、記帳單在卷可佐，足認被告任意性自白與事實相符，應
    係可採，是本案事證明確，被告犯行洵堪認定，應依法論科
    。
二、核被告所為，係犯刑法第336條第2項業務侵占罪、第215條
    業務上文書登載不實罪。被告於97年2月23日至同年月25日
    多次業務侵占、業務上文書登載不實犯行，係於密切接近之
    時及同地實施，侵害同一法益，各行為獨立性極為薄弱，依
    一般社會健全觀念，在時間差距上，難以強行分開，在刑法
    評價上，以視為數個舉動之接續施行，合為包括之一行為予
    以評價，較為合理，則屬接續犯，應各論以包括一罪。（最
    高法院86年臺上字第3295號判例參照）。被告上開2罪，犯
    意各別，行為互殊，應分論併罰。爰審酌其無前科，有臺灣
    高等法院被告前案紀錄表附卷為證，惟不思循正當方式以己
    力獲得財物，竟圖不勞而獲，實侵害雇主基於僱傭關係之信
    賴並影響社會經濟交易安全，惟坦承犯行，犯後態度尚可，
    高中畢業智識程度、告訴人損害金額及為繳納其所負信用卡
    債務始起意為之犯罪動機、目的、手段、生活狀況等一切情
    狀，分別量處如主文所示之刑，並就拘役部分諭知易科罰金
    折算標準。
據上論斷，應依刑事訴訟法第273條之1第1項、第299條第1項前
段，刑法第336條第2項、第215條、第41條第1項前段，刑法施行
法第1條之1第1項、第2項前段，判決如主文。
本案經檢察官林禎瑩到庭執行職務。
中    華    民    國    97    年    8     月    29    日
                    臺灣臺北地方法院刑事第14庭
                              法  官  陳琪媛
以上正本證明與原本無異。
如不服本判決，應於判決送達後10日內向本院提出上訴狀。告訴
人如對於本判決不服者，應具備理由請求檢察官上訴，其上訴期
間之計算係以檢察官收受判決正本之日期為準。
                              書記官  陳豪達
中    華    民    國    97    年    8     月    29    日
附錄法條：
中華民國刑法第215條
從事業務之人，明知為不實之事項，而登載於其業務上作成之文
書，足以生損害於公眾或他人者，處3年以下有期徒刑、拘役或5
百元以下罰金。
中華民國刑法第335條
意圖為自己或第三人不法之所有，而侵占自己持有他人之物者，
處5年以下有期徒刑、拘役或科或併科1千元以下罰金。
前項之未遂犯罰之。
中華民國刑法第336條
對於公務上或因公益所持有之物，犯前條第1項之罪者，處1年以
上7年以下有期徒刑，得併科5千元以下罰金。
對於業務上所持有之物，犯前條第1項之罪者，處6月以上5年以
下有期徒刑，得併科3千元以下罰金。
前二項之未遂犯罰之。
附表：
┌─┬─────────┬──────┬──────┬──────┐
│編│時間（以記帳單所載│顧客實際消費│記帳單所載金│被告侵占金額│
│號│時間為準）        │金額（單位：│額（單位：新│金額（單位：│
│  │                  │新臺幣元）  │臺幣元）    │新臺幣元）  │
├─┼─────────┼──────┼──────┼──────┤
│1 │97年2月23日上午   │965         │665         │300         │
│  │10時2分許         │            │            │            │
├─┼─────────┼──────┼──────┼──────┤
│2 │97年2月23日上午   │574         │374         │200         │
│  │10時45分許        │            │            │            │
├─┼─────────┼──────┼──────┼──────┤
│3 │97年2月23日上午   │710         │510         │200         │
│  │10時56分許        │            │            │            │
├─┼─────────┼──────┼──────┼──────┤
│4 │97年2月23日下午   │1470        │1170        │300         │
│  │5時22分許         │            │            │            │
├─┼─────────┼──────┼──────┼──────┤
│5 │97年2月24日上午   │500餘元     │404         │100餘元     │
│  │9時27分許         │            │            │            │
├─┼─────────┼──────┼──────┼──────┤
│6 │97年2月24日上午   │315         │190         │125         │
│  │11時25分許        │            │            │            │
├─┼─────────┼──────┼──────┼──────┤
│7 │97年2月24日上午   │390         │190         │200         │
│  │11時51分許        │            │            │            │
├─┼─────────┼──────┼──────┼──────┤
│8 │97年2月24日中午   │303         │183         │120         │
│  │12時6分許         │            │            │            │
├─┼─────────┼──────┼──────┼──────┤
│9 │97年2月24日下午   │360         │230         │130         │
│  │1時51分許         │            │（起訴書誤載│（起訴書誤載│
│  │                  │            │為260）     │為230）     │
├─┼─────────┼──────┼──────┼──────┤
│10│97年2月25日上午   │280         │140         │140         │
│  │8時45分許         │            │            │            │
├─┼─────────┼──────┼──────┼──────┤
│11│97年2月25日上午   │1710        │1180        │530         │
│  │9時20分許         │            │            │            │
├─┼─────────┼──────┼──────┼──────┤
│12│97年2月25日上午   │1360        │1120        │240         │
│  │10時13分許        │            │（起訴書誤載│            │
│  │                  │            │為1180）    │            │
├─┴─────────┴──────┴──────┴──────┤
│總計侵占金額：2,585餘元（起訴書誤載為2,785餘元）                │
└────────────────────────────────┘


司法院資訊處製作；財團法人民間司法改革基金會備份。
